臺灣臺北地方法院民事判決　　　　　　 99年度簡上字第531號
上　訴　人　綠馳網通股份有限公司
法定代理人　潘振祥
訴訟代理人　吳純怡律師
被　上訴人　合昱科技股份有限公司
法定代理人　吳大印
上列當事人間請求給付服務費事件，上訴人對於中華民國99年 7
月16日本院臺北簡易庭99年度北簡字第6622號第一審判決提起上
訴，經本院於100年1月21日言詞辯論終結，判決如下：
    主      文
上訴駁回。
第二審訴訟費用新臺幣肆仟陸佰拾伍元由上訴人負擔。
    事實及理由
一被上訴人起訴主張：
  (一)上訴人與訴外人南山人壽保險股份有限公司（下稱南山人壽
    ）於民國96年10月間即締約（下稱南山專案），約定由上訴
    人在南山人壽指定之營業處所提供節費電話服務，上訴人為
    履行南山專案，遂於96年11月12日與伊簽訂「南山人壽語音
    連網節費模式合作協議書」（下稱系爭協議書），約定由伊
    向亞太電信股份有限公司（下稱亞太電信）承租頻寬，提供
    予南山人壽高屏地區各分公司節費電話服務，上訴人除負擔
    所需之ADSL設定費及月租費等費用外，尚應給付伊話務費用
    。
  (二)嗣伊與亞太電信針對帳目有疑義，亞太電信在尚未協調前之
    98年5月5日即予以斷線，而因亞太電信斷線時，伊無法及時
    取得98年3、4月南山人壽使用電話之詳細紀錄，遂與上訴人
    協商，針對98年3 月至同年5月4日之電話費，依據電信同業
    慣例，以97年12月、98年1、2月話費之平均值計算，共計新
    臺幣（下同）283,607元，伊並開立3張發票（下稱系爭發票
    ）向上訴人請款。詎上訴人未依約於98年6 月10日付款，且
    屢經催索，均置之不理，爰依系爭協議書，請求上訴人給付
    話務費283,607 元，及自支付命令送達翌日起算之法定遲延
    利息等語。
二上訴人則抗辯：
  (一)依系爭協議書第5條第1項之約定，被上訴人應於每月5 日前
    提供上月話務帳單明細，惟其並未提供伊98年3-5 月之話務
    明細，伊得依民法第264 條規定主張同時履行抗辯，拒絕給
    付話務費用。又依系爭協議書第9條第3項之約定，任一方因
    故欲提前終止時，需於60日前以書面向他方提出。被上訴人
    因與亞太電信發生帳務糾紛而於98年4 月底提前終止服務，
    致伊與南山人壽另行簽訂之語音連網節費模式協議書無法依
    約履行，應屬可歸責於被上訴人之事由而提前終止，被上訴
    人竟要求伊給付98年3月至5月之帳款，顯非合理。
  (二)原審雖以伊收受被上訴人所開立之系爭發票，並於同年7、8
    月作為進項憑證提出申報扣抵，而認伊默示同意依前3 個月
    平均話費給付98年3 月至同年5月4日止之電話費。惟伊行政
    人員雖曾誤收前開發票，並逕交伊委外之會計師事務所作帳
    ，而未通知負責與被上訴人交涉之業務人員，然伊係因不知
    已收受前開發票，而未立即將該等發票返還予被上訴人，並
    非伊同意以該等發票上所記載之金額支付帳款。又伊業於98
    年11月17日委任律師寄發存證信函予被上訴人，請求被上訴
    人提供話務帳單明細等資料，實難認伊有默示同意支付前開
    發票上金額之意思。況伊之終端客戶南山人壽亦不願依被上
    訴人自行開立之發票金額支付帳款，自不得將被上訴人違約
    提前終止服務及未提供話務帳單明細之損失，轉嫁由伊負擔
    。
  (三)退步言之，若鈞院仍認伊誤收發票係默示同意支付該發票金
    額，然被上訴人未依約提供節費電話服務，且無法提供話務
    帳單明細，致伊受有向亞太電信支付網際網路連線服務費用
    32,400元之損害，且致伊因而無法向南山人壽請求98年3 月
    至5月電話費300,111元，伊得依民法第226條第1項規定請求
    被上訴人賠償，爰以此損害賠償請求權與伊所負債務為抵銷
    等語。
三原審為被上訴人全部勝訴之判決，上訴人提起上訴，聲明：(一)
  原判決廢棄；(二)被上訴人在第一審之訴駁回。被上訴人則聲明
  ：上訴駁回。
四兩造不爭執之事實：
  (一)上訴人於96年10月5 日與南山人壽簽訂「語音連網節費模式
    協議書」（見原審卷第55-59 頁），約定由上訴人在96年10
    月15日至97年2 月29日期間，針對南山人壽指定地區之分公
    司、營業處所提供語音連網節費設備，並進行安裝測試，驗
    證分析節費模式之可行性及實施效益，以提供日後節費模式
    擴大語音連網節費範圍至全國各分公司、營業處所決定評估
    之參考。嗣南山人壽未於協議期間屆滿前將評估結果通知上
    訴人，依該協議書第7 條之約定，視為自動展延契約18個月
    ，由上訴人繼續提供電話節費服務。
  (二)兩造於96年11月12日簽訂系爭協議書（見原審卷第12-15 頁
    ），約定共同在96年10月15日至97年2 月29日期間，針對南
    山專案指定之處所提供語音連網節費設備並進行安裝測試，
    及由被上訴人提供所需之話務服務，據以驗證分析節費模式
    之可行性及實施效益，以提供日後節費模式擴大語音連網節
    費範圍至南山人壽全國各分公司、營業處所決定評估之參考
    。嗣依系爭協議書第7條第1項之約定，將履約期間展延18個
    月（原訂至98年8 月31日止），並於97年8月5日簽訂「南山
    人壽語音連網節費模式修訂協議書」（見原審卷第54頁），
    作為前開契約之補充與延展，該修訂協議期間自97年8月5日
    至98年8月4日。
  (三)亞太電信於98年5月5日停止對被上訴人之電信服務，致被上
    訴人無法續對南山人壽提供節費電話服務。
  (四)南山人壽於98年5 月19日發函予上訴人，表明終止契約之意
    （見本院卷第12頁）。
  (五)被上訴人於98年6月間針對上訴人應給付之98年3-5月話費，
    開立系爭發票向上訴人請款未果（見原審卷第49-1頁），惟
    上訴人業於98年7-8 月（期）將該等發票作為進項憑證向財
    政部臺北市國稅局內湖稽徵所提出申報扣抵（見原審卷第65
    頁）。
  (六)上訴人於98年11月11日寄送存證信函予被上訴人，表明終止
    系爭協議書所表彰之契約之意（見原審卷第23-30頁）。
五得心證之理由：
  (一)被上訴人主張：上訴人為履行南山專案，乃與其簽訂系爭協
    議書，約定由其為南山人壽指定營業處所提供節費電話服務
    ，依約上訴人應給付其話務費用，惟上訴人迄未給付其98年
    3-5 月之話務費用等情，為兩造所不爭，並有上訴人與南山
    人壽為南山專案所簽訂之契約書及系爭協議書在卷可參，均
    堪信為真正。
  (二)被上訴人復主張兩造針對98年3-5 月話務費用數額，業已合
    意依業界慣例以前三個月（即97年12月、98年1-2 月）之話
    費平均值計算，故上訴人應給付其該段期間之話務費用283,
    607 元等語，雖為上訴人所否認，惟查：
    1.按系爭協議書第4條第3項約定：「甲方同意以乙方之話務
      帳單明細及稅務發票作為計算甲方代收代付南山人壽話務
      通話費之依據」（見原審卷第13頁背面），可知被上訴人
      依兩造間之契約為南山人壽提供節費電話服務，應提供上
      訴人南山人壽使用之話務帳單明細，以作為其向上訴人請
      領話務費用之依據。而被上訴人為第二類電信業者，須向
      第一類電信業者承租電路，以較大之頻寬為客戶提供網路
      電話服務，以達到節省電話費之目的。惟98年5 月初被上
      訴人因與亞太電信發生帳務糾紛，致無法自亞太電信處取
      得南山人壽之話務明細，以作為向上訴人請領同年3-5 月
      份話務費用之依據，乃與上訴人之協理李國瀚協商，以97
      年12月及98年1、2月話務費用平均值作為計算前開期間話
      務費用之標準等情，業經李國瀚於原審結證屬實（見原審
      卷第45頁背面）。雖李國瀚另證稱：因南山人壽要求上訴
      人提供話務明細，不同意以平均值付款，故前開協商兩造
      並未達成合意等語，惟李國瀚為上訴人之受僱人，其所為
      前述證詞實有偏頗上訴人之虞，尚難遽信。
    2.況被上訴人業於98年6月下旬，即以前述方式計算98年3-5
      月之話務費用數額，並開立系爭發票向上訴人請款，有該
      等發票影本附卷可佐（見原審卷第49-1頁），上訴人旋即
      於同年7-8 月（期）將該等發票作為進項憑證向稅捐機關
      提出申報扣抵，亦有財政部臺北市國稅局內湖稽徵所覆函
      可參（見原審卷第65頁）。而上訴人自承其正常請款流程
      為：廠商提供之發票先由行政人員統一收受，經向各部門
      主管確認無誤後，由行政人員製作請款總表，記載各項請
      款明細及金額，並檢附所有廠商發票，由行政人員簽名呈
      交總經理簽署後，再交由快遞送達委外之會計師事務所作
      帳（見本院卷第43頁），以此觀之，上訴人處理廠商之請
      款發票，須經其部門主管確認明細及金額，再經總經理簽
      核，始交予會計師事務所作帳、報稅，程序不可謂不嚴謹
      。被上訴人送交予上訴人之系爭發票，衡情應經過相同之
      處理程序，亦即應已經上訴人之部門主管及總經理確認該
      等發票記載之明細及金額，始能作為上訴人報稅之憑據。
      上訴人雖辯稱：其行政人員於收到系爭發票後，未通知與
      被上訴人交涉之業務人員，即逕將該等發票交予委外之會
      計師事務所作帳，而未將該等發票退還予被上訴人云云，
      然就此變態事實未見上訴人舉證證明之，要難認屬實。是
      由上訴人所陳述之發票處理流程，益徵上訴人對系爭發票
      記載之金額，並無爭執。是被上訴人主張兩造就 98年3-5
      月話務費用數額，已合意為283,607 元等語，即堪信為真
      。
  (三)兩造業已合意上訴人應給付之98年3-5月份話務費用為 283,
    607 元，前已詳論，則被上訴人依其與上訴人間之契約，請
    求上訴人給付該筆費用，於法即無不合。上訴人雖辯稱：被
    上訴人因可歸責於己之事由未提供前開期間之話務明細，其
    可行使同時履行抗辯權拒絕付款；又兩造間之契約係因可歸
    責於被上訴人之事由而提前終止，要求其給付前開期間之話
    務費用，顯不合理各云云。按因契約互負債務者，於他方當
    事人未為對待給付前，得拒絕自己之給付，固為民法第 264
    條第1 項前段所明定，惟兩造係因被上訴人未能及時取得話
    務明細，方協議98年3-5 月份之話務費用數額以前三個月之
    話務費平均值計算，如前述，是依兩造之協議，被上訴人即
    無須再提供該段期間之話務明細予上訴人甚明，上訴人以被
    上訴人未提供話務明細為由，主張同時履行抗辯權拒絕給付
    系爭話務費用，即非有理。再者，上訴人自稱系爭契約之履
    約期限，原訂至98年8 月31日屆滿，遍觀全案卷證，兩造並
    未於期限屆滿前，向他方為提前終止契約之意思表示，是上
    訴人主張系爭契約係因可歸責於被上訴人之因素而提前終止
    一節，已有誤認。況上訴人並不爭執被上訴人在98年5 月上
    旬亞太電信斷訊前，均確實履行對南山人壽提供節費電話服
    務之義務，則被上訴人要求上訴人給付其在98年3-5 月間履
    行契約義務之對價及話務費用，於法於理均屬有據，上訴人
    空言辯稱被上訴人不應請求其給付該段期間之話務費用云云
    ，誠為無稽，尤無足取。
  (四)又按二人互負債務，而其給付種類相同，並均屆清償期者，
    各得以其債務，與他方之債務，互為抵銷。但依債之性質不
    能抵銷或依當事人之特約不得抵銷者，不在此限；抵銷，應
    以意思表示，向他方為之。其相互間債之關係，溯及最初得
    為抵銷時，按照抵銷數額而消滅，民法第334條第1項、第
    335條第1項分別定有明文。上訴人復辯稱：被上訴人於98年
    5 月初亞太電信斷訊後，未再對南山人壽提供節費電話服務
    ，且未提供南山人壽98年3- 5月份之話務明細，陷於給付不
    能，其因而遭南山人壽提前終止契約，受有支出98年4、5月
    租用ADSL費用32,400元，及未能向南山人壽收取98年3-5 月
    電信服務費用300,111元之損害，其得依民法第226條第1 項
    規定請求被上訴人賠償，並以前開債權主張抵銷云云。然查
    ：
    1.觀諸上訴人與南山人壽所簽署之語音連網節費模式協議書
      第7條第6項與補充協議書第1 條之約定（見原審卷第58頁
      背面、第60頁），及上訴人與被上訴人所簽訂之系爭協議
      書第4條第1項約定（見原審卷第13頁背面），均明載為提
      供南山人壽專案之節費電話服務所需支付之ADSL租用費，
      應由上訴人負擔，是上訴人支付98年4、5月之ADSL月租費
      ，核屬其為履行與南山人壽及與被上訴人間契約之必要履
      約成本，而非其因被上訴人於98年5 月後未能繼續提供節
      費電話服務，或未能提供98年3-5月話務明細所受損害。
    2.再者，上訴人與南山人壽及其與被上訴人間所簽訂之契約
      ，實為各別獨立之契約，各該契約當事人間之權利義務為
      何，應以該契約之約定內容為斷。依據兩造間之契約，被
      上訴人雖確實負有提供南山人壽98年3-5 月話務明細予上
      訴人之義務，惟兩造事後已另行協議，免除被上訴人此項
      義務等情，前已詳論，即難認為被上訴人未提供上訴人該
      等話務明細，即構成給付不能。準此，縱認南山人壽因上
      訴人未提供前開話務明細而拒絕對上訴人給付98年3-5 月
      之電信服務費用，亦難認被上訴人對此應負賠償之責。
    3.綜上，上訴人用以主張抵銷之損害賠償債權，於法均非有
      據，則其所為抵銷抗辯，即無足取。
  (五)綜上所述，被上訴人依據兩造間之契約，請求上訴人給付
    283,607 元，及自支付命令送達翌日即98年11月26日起至清
    償日止，按年息百分之5 計算之利息，為有理由，應予准許
    。原判決命上訴人如數給付，並依職權為假執行之宣告，於
    法並無違誤。上訴意旨指摘原判決不當，聲明廢棄改判，為
    無理由，其上訴應予駁回。
  (六)本件事證已明，兩造其餘攻擊防禦方法及舉證，經本院審酌
    後，認與判決結果無影響，爰不另一一論述，併予敘明。
六據上論結，本件上訴為無理由。依民事訴訟法第436條之1第 3
  項、第449條第1項、第78條，判決如主文。
中    華    民    國   100    年    1     月    31    日
                民事第七庭審判長法  官  陶亞琴
                                法  官  蘇嘉豐
                                法  官  陳婷玉
以上正本係照原本作成
本判決不得上訴
中    華    民    國   100    年    1     月    31    日
                                書記官  吳鸝稻